臺灣高雄地方法院刑事判決
111年度審交易字第206號
公  訴  人  臺灣高雄地方檢察署檢察官
被      告  陳源泉


上列被告因公共危險案件，經檢察官提起公訴（111年度偵字第2
542號），因被告就被訴事實為有罪之陳述，經本院告知簡式審
判程序之旨，並聽取被告與公訴人之意見後，改依簡式審判程序
審理，判決如下：
    主  文
陳源泉犯不能安全駕駛動力交通工具罪，累犯，處有期徒刑柒月
。
    事  實
一、陳源泉於民國111年1月7日20時許，在高雄市鳳山區中崙一
    路其表姊住處飲用啤酒後，明知吐氣所含酒精濃度達每公升
    0.25毫克以上者，不得駕駛動力交通工具，仍於同日22時許
    ，在呼氣酒精濃度已逾上開標準之情形下，基於服用酒類不
    能安全駕駛動力交通工具而駕駛之犯意，騎乘屬於動力交通
    工具之電動輔助自行車行駛於道路。嗣於同日22時50分許，
    行經高雄市鳳山區和興街與光華東路交岔路口時，因行車不
    穩而摔倒，陳源泉在尚未經有偵查權限之機關或公務員發覺
    前，即主動向上前扶起陳源泉之員警坦承其有酒後駕車之犯
    行，自首而願接受裁判，員警乃於同日22時57分許對其進行
    呼氣酒精測試，測得其吐氣所含酒精濃度達每公升0.81毫克
    ，而悉上情。
二、案經高雄市政府警察局鳳山分局報告臺灣高雄地方檢察署檢
    察官偵查起訴。
    理  由
一、本件被告陳源泉所犯係死刑、無期徒刑、最輕本刑為3 年以
    上有期徒刑以外之罪，其於準備程序進行中，就被訴事實為
    有罪之陳述，經本院告知簡式審判程序之旨，並聽取當事人
    之意見後，認無不得或不宜改依簡式審判程序進行之情形，
    爰依刑事訴訟法第273 條之1第1項規定，裁定本件進行簡式
    審判程序。又本件卷內之證據資料，依同法第273條之2規定
    ，不受同法第159條第1項關於傳聞法則規定之限制，依法均
    有證據能力，合先敘明。
二、認定事實所憑之證據及理由
(一)上開犯罪事實，業據被告於警偵詢及本院審理時均坦承不諱
    （見警卷第8-9頁、偵卷第11-12頁，本院卷第25-27、37頁
    ），並有酒精濃度測試報告、財團法人台灣商品檢測驗證中
    心呼氣酒精測試器檢定合格證書各1份、電動輔助自行車照
    片3張、高雄市政府警察局舉發違反道路交通管理事件通知
    單影本1份在卷可稽（見警卷第17、25-29頁），足認被告前
    揭任意性自白與事實相符，堪予採信。
(二)至被告於本院審理時雖辯稱：我不知道喝酒不能騎電動車，
    我腳沒有力氣沒有辦法騎腳踏車出門，才會騎電動自行車出
    門云云（見本院卷第27、39頁）；惟按刑法第185條之3所謂
    「動力交通工具」，係指交通工具之推動係以電力或引擎動
    力等作用者而言，其所產生之動能通常大於以人力或其他動
    物力之交通工具，若發生碰撞，容易造成極大之破壞，故立
    法者以法律規定於人體內酒精濃度達一定數值時，不得駕駛
    動力交通工具，以維護大眾安全。因此無論其名稱為「腳踏
    自行車」、「電動輔助自行車」、「電動自行車」，判斷其
    是否符合刑法第185條之3之「動力交通工具」，端視其推動
    是否以電力或引擎動力等作用而斷。本件被告於前揭時、地
    為警查獲所騎駛之電動自行車，係純用電力行駛，並無人力
    腳踩踏板，其推動係經由電力輔助，已經被告自承在卷（見
    警卷第9頁），並有電動輔助自行車照片3張在卷可佐（見偵
    卷第7頁、警卷第28-29頁），自屬「動力交通工具」無訛，
    被告明知此情，仍執意酒後騎乘外出，其自有酒後駕駛動力
    交通工具之故意甚明，上揭所辯純屬事後卸責之詞，不足採
    信。綜上，本案事證明確，被告上開犯行應堪認定。
三、論罪
(一)新舊法比較：
    按行為後法律有變更者，適用行為時之法律。但行為後之法
    律有利於行為人者，適用最有利於行為人之法律，刑法第2
    條第1 項定有明文。本件被告行為後，刑法第185 條之3業
    於111 年1 月28日修正公布，並自同年1 月30日施行。而修
    正前該條第1 項原規定：「駕駛動力交通工具而有下列情形
    之一者，處二年以下有期徒刑，得併科二十萬元以下罰金：
    一、吐氣所含酒精濃度達每公升零點二五毫克或血液中酒精
    濃度達百分之零點零五以上。二、有前款以外之其他情事足
    認服用酒類或其他相類之物，致不能安全駕駛。三、服用毒
    品、麻醉藥品或其他相類之物，致不能安全駕駛。」，修正
    後第1 項規定係將法定刑有期徒刑部分提高至三年以下有期
    徒刑，罰金部分之數額則提高至三十萬元以下，而重於修正
    前之規定，是經比較新舊法結果，因修正後之規定並未較有
    利於被告，依刑法第2 條第1 項規定，本件自應適用被告行
    為時即修正前之刑法第185 條之3第1 項規定論處。
(二)核被告所為，係犯修正前刑法第185條之3第1項第1款之不能
    安全駕駛動力交通工具罪。
(三)刑之加重減輕事由：
  1.累犯加重：
　⑴被告前因酒後駕車公共危險案件，經臺灣橋頭地方法院以108
    年度審交易字第235號判處有期徒刑6月，併科罰金新台幣（
    下同）10萬元確定，有期徒刑部分於109年11月16日因易服
    社會勞動執行完畢等情事，有臺灣高等法院被告前案紀錄表
    在卷可查（見前科卷），其於有期徒刑執行完畢後5 年以內
    ，故意再犯本件有期徒刑以上之罪，為累犯。
　⑵至於司法院釋字第775號 解釋，依其解釋文及理由意旨，係
    指構成累犯者，不分情節，一律加重最低本刑，於不符合刑
    法第59條所定要件之情形下，致生行為人所受之刑罰超過其
    所應負擔罪責之個案，不符罪刑相當原則、比例原則，於此
    範圍內，在刑法第47條第1 項修正前，為避免發生上述罪刑
    不相當的情形，法院就該個案應裁量是否加重最低本刑；依
    此，該解釋係指個案應量處最低法定刑、又無法適用刑法第
    59條規定減輕之情形，法院應依此解釋意旨裁量不予加重最
    低本刑（最高法院108度台上字第338號判決意旨參照）。茲
    審酌被告前罪乃違犯酒後駕車之公共危險案件，與本案所違
    犯之罪質相同，且於5 年內再故意違犯本件公共危險罪，足
    認被告具有特別惡性及反覆犯罪之情，且對於刑罰之反應力
    薄弱，且無司法院大法官釋字第775 號解釋「應量處最低法
    定刑，否則將違罪刑相當，卻無法適用刑法第59條在內減輕
    規定之情形」，自應依刑法第47條第1 項規定，加重其刑。
　2.自首減輕其刑之適用：
  ⑴按對於未發覺之罪自首而受裁判者，得減輕其刑，刑法第62
    條前段定有明文。是倘被告於有偵查權限之公務員或機關尚
    未發覺其酒駕犯行前，向員警供認該次犯行，自首而接受裁
    判，即有該條之適用。
  ⑵經查，本件被告係因騎乘電動輔助自行車行車不穩且不慎摔
    倒，經員警發現上前扶起，被告遂向員警表示有飲酒情事，
    有被告警詢筆錄在卷可稽（見警卷第8頁倒數第2-6行之「問
    」）；又員警經被告告知後，即對被告施以酒精濃度檢測，
    而於同日22時57分許測得其吐氣所含酒精濃度達每公升0.81
    毫克，亦有前開酒精濃度測試報告可稽，足見警方上前扶起
    被告時尚未有確切根據而合理懷疑被告有酒駕情事，係被告
    於員警知悉發覺其有酒駕行為前，即主動向在場之員警自首
    飲酒駕車犯行，進而接受裁判，核與刑法第62條前段規定自
    首要件相符，爰依刑法第62條前段之規定減輕其刑。
　3.被告有前開加重及減輕事由，爰先加後減之。
四、爰審酌被告明知酒後駕車為極度危險之行為，對於駕駛人自
    身及其他道路使用者之生命、身體、財產均生重大危害，且
    其前已有多次因酒駕之公共危險案件經法院判刑及執行，最
    近一次係於109年10月22日經判處有期徒刑7月確定（此次尚
    未執行，前述累犯部分不予重複評價），有臺灣高等法院被
    告前案紀錄表在卷可查（見前科卷）可稽，其對於酒駕行為
    之危險性自無不知之理，猶仍率爾於酒後騎車上路，再犯本
    案酒駕，足認其仍心存僥倖，實有不該；惟念及其犯後坦承
    犯行，態度尚可，所騎乘為電動輔助自行車，尚未肇事導致
    他人實質危害，又於警方尚未發覺其酒駕前即主動向員警告
    知有飲酒，而測得之吐氣所含酒精濃度為每公升0.81毫克，
    兼衡其於本院自陳之犯罪動機及家庭生活經濟狀況（見本院
    卷第27、39頁）等一切情狀，量處如主文所示之刑。
據上論斷，應依刑事訴訟法第273 條之1第1項、第299條第1項前
段，刑法第2條第1項前段、（修正前）第185條之3第1項第1款、
第47條第1項、第62條前段，刑法施行法第1條之1第1項，判決如
主文。
本案經檢察官劉穎芳提起公訴，檢察官王勢豪到庭執行職務。
中　　華　　民　　國　　111 　年　　4 　　月　　21　　日
                  刑事第五庭    法  官  黃蕙芳
以上正本證明與原本無異。
如不服本判決應於收受送達後20日內向本院提出上訴書狀，並應
敘述具體理由；如未敘述上訴理由者，應於上訴期間屆滿後20日
內向本院補提理由書（均須按他造當事人之人數附繕本）「切勿
逕送上級法院」。
因疫情而遲誤不變期間，得向法院聲請回復原狀。　　　　
中　　華　　民　　國　　111 　年　　4 　　月　　21　　日
                                書記官  陳惠玲
附錄本案論罪科刑法條全文：
（修正前）中華民國刑法第185條之3
駕駛動力交通工具而有下列情形之一者，處二年以下有期徒刑，
得併科二十萬元以下罰金：
一、吐氣所含酒精濃度達每公升零點二五毫克或血液中酒精濃度
    達百分之零點零五以上。
二、有前款以外之其他情事足認服用酒類或其他相類之物，致不
    能安全駕駛。
三、服用毒品、麻醉藥品或其他相類之物，致不能安全駕駛。
因而致人於死者，處三年以上十年以下有期徒刑；致重傷者，處
一年以上七年以下有期徒刑。
曾犯本條或陸海空軍刑法第54條之罪，經有罪判決確定或經緩起
訴處分確定，於五年內再犯第1 項之罪因而致人於死者，處無期
徒刑或五年以上有期徒刑；致重傷者，處三年以上十年以下有期
徒刑。